【裁判字號】    89,易,235
【裁判日期】    890706
【裁判案由】    公共危險
【裁判全文】
臺灣雲林地方法院刑事判決
    公  訴  人  臺灣雲林地方法院檢察署檢察官
    被      告  丁○○
    指定辯護人  本院公設辯護人  甲○○
右列被告因公共危險案件，經檢察官提起公訴（八十九年度偵字第一○九八號），本
院判決如左：
    主  文
丁○○放火燒燬現供人使用之住宅，未遂，處有期徒刑參年捌月。
扣案裝有汽油之保特瓶壹瓶及打火機壹具均沒收。
    事  實
一、丁○○與乙○○因有感情糾紛，未得適當舒解致情緒失控，竟於民國八十九年三
    月二日上午七時三十分許，攜帶其所有而裝有汽油約七百五十西西之保特瓶一瓶
    ，前往雲林縣西螺鎮○○路二十八號乙○○住處門口，以磚塊及拳頭打破乙○○
    住處之鋁門玻璃一塊後，無故侵入乙○○之住宅，再將置放於該屋內之琴譜拿至
    騎樓外路旁之金紙爐內，潑灑些許汽油後焚燒（毀損及無故侵入住宅部分，業經
    撤回告訴）。又明知上揭住宅係現供乙○○及其妻生活居住之用，復基於放火燒
    燬該住宅之故意，持前開所攜帶之汽油潑灑於騎樓、客廳之辦公桌附近及廚房地
    面與二台電子琴上，再將廚房瓦斯桶及瓦斯爐打開後，將所剩汽油置於客廳辦公
    桌上，自己則坐在辦公桌之椅子上抽菸（該瓦斯桶及瓦斯爐因裝有防爆設備，故
    未發生氣爆），欲等候乙○○返家與其談判，若談判不成，即引火同歸於盡。嗣
    丁○○於等候中先以電話告知住於隔壁乙○○之兄丙○○，由丙○○之妻接聽，
    而丙○○之妻亦另以電話通知住於隔壁乙○○之兄程雲揚，丙○○及程雲揚即分
    別前往查看，而丁○○發現程雲揚欲上前制止其行為，乃持桌上之打火機，做出
    點火動作多次，尚未點燃之際，該打火機為程雲揚及時搶下，始避免釀成大禍而
    未遂。
二、案經乙○○告訴及雲林縣警察局西螺分局報請臺灣雲林地方法院檢察署檢察官偵
    查起訴。
    理  由
一、訊據被告丁○○固坦承於右揭時地有攜帶裝有汽油之保特瓶一瓶，以磚塊及拳頭
    打破告訴人乙○○住處之鋁門玻璃後，無故侵入告訴人之住宅，再將置放於該屋
    內之琴譜拿至騎樓外路旁之金紙爐內，潑灑些許汽油後焚燒等事實，惟矢口否認
    有潑灑汽油於告訴人之住宅地面，及欲放火燒燬告訴人住宅之意思，辯稱：伊只
    有燒琴譜而已，並未在乙○○住處騎樓、客廳及廚房等處潑灑汽油，亦未抽菸，
    未將瓦斯桶及瓦斯爐打開，且當時是因為與程雲揚互相拉扯，汽油才不慎潑灑在
    地上，更無點燃打火機，放火燒燬房子的意思云云。然經查：
    （一）右揭關於被告潑灑汽油、抽菸、打開瓦斯桶及瓦斯爐與作勢點燃打火機等
          犯罪事實，業據證人丙○○及程雲揚到庭指證歷歷。證人丙○○證稱：「
          ．．．，我過去看到被告坐在辦公椅子上面抽香菸，看到客廳地面及電子
          琴上和廚房裏面都潑有汽油，．．．．」（見本院八十九年四月十二日審
          理筆錄）。證人程雲揚則證稱：「．．．，客聽裏面及騎樓、電子琴上都
          被潑汽油，後來被告被警察帶走後，我進去廚房也發現廚房被潑汽油，我
          進去之後並未聞到瓦斯味，瓦斯有被打開，但瓦斯裝有防爆裝置，我看見
          被告坐在事務桌抽菸，菸已點燃，我問被告是怎麼情形，她說她要跟程培
          銘同歸於盡。．．．．當時被告把打火機放在桌上，看到我走向前，被告
          就拿起打火機有作點火的動作，但未被點燃就被我抓住手，把打火機搶下
          ，我把打火機丟出門外，．．．」（見本院八十九年四月二十五日審理筆
          錄）。核與證人即承辦員警戊○○結證稱：「．．．辦公桌下及坐椅下都
          潑滿了汽油」（見本院八十九年四月二十五日審理筆錄）及證人即承辦員
          警己○○結證稱：「．．．辦公桌旁邊有潑汽油痕跡，茶桌下面也有被潑
          汽油，聞起來有汽油味，騎樓那裏濕濕的，也是汽油，．．．」（見本院
          八十九年五月二十四日審理筆錄）等情大致相符。此外，復有裝有汽油之
          保特瓶一瓶、現場照片六幀及打火機一只扣案足資佐證。
    （二）又被告於警訊時係供稱：「．．．進入客廳用汽油潑灑在辦公桌下，然後
          坐在辦公桌椅上要等乙○○回來談判，如不成功要燒自己」，並非供稱辦
          公桌下之汽油係因與證人程雲揚拉扯間所潑灑的，且參酌現場照片，所潑
          灑汽油之範圍不小，涵蓋辦公桌椅下及辦公桌旁之走道處，並不像是因拉
          扯間不慎潑灑所致。是被告事後改稱辦公桌下之汽油係與證人程雲揚拉扯
          間所潑灑云云，顯係事後飾卸之詞，不足採信。
    （三）再者，案發後員警前往處理時，被告情緒激動，且為證人程雲揚抓住，有
          證人戊○○（見檢察官八十九年三月十四日訊問筆錄）及程雲揚之證詞可
          參，另參酌被告以磚塊及拳頭打破玻璃，進入乙○○住處，即使手受傷亦
          在所不惜，顯見被告當時已喪失理智，而被告於焚燒琴譜後，仍滯留該處
          多時未離去，並以電話通知隔壁乙○○之兄丙○○，亦足見其確係等待程
          培銘回來談判，被告雖於警訊辯稱：「如不成功要燒自己」云云，然以被
          告身為女子，自認受到乙○○感情欺騙九年，心中憤恨難平，為與乙○○
          談判，顯係以汽油潑灑於乙○○住宅多處，做好玉石俱焚之準備，足堪認
          定。
    （四）右開住處，為被害人乙○○及其妻生活居住之處，被告既以汽油潑灑於被
          害人乙○○住宅之騎樓、客廳之辦公桌附近及廚房地面與二台電子琴上，
          而汽油為易燃物品，若遇火苗，極易迅速延燒該住宅並波及鄰宅，此應為
          一般人所能預見，被告年逾三十，自應知之甚稔，竟不顧此一危險，而將
          汽油潑灑於被害人乙○○住宅多處，並於證人程雲揚欲搶奪其打火機時，
          作出點燃打火機動作，足見其有放火燒燬上開住宅之故意至為明顯；又被
          告將汽油潑灑於上開住宅多處，其目的在做為燒燬住宅之火引之用，而潑
          灑汽油、作出點燃打火機動作多次，是屬於整個放火行為之接續動作，應
          包含於整個放火行為範圍之內，應認為被告已著手於放火罪之構成要件行
          為，其雖遭證人程雲揚及時制止始未釀成災害，然並非己意而中止，而係
          因外界之障礙而停止該放火行為之實行，故被告放火未遂犯行，堪以認定
          。
二、核被告所為，係犯刑法第一百七十三條第三項、第一項之放火燒燬現供人使用之
    住宅未遂罪。被告已著手於放火罪之實行而不遂，為未遂犯，依刑法第二十六條
    前段減輕其刑。公訴人認係犯刑法第一百七十三條第四項之預備放火罪云云。惟
    查，刑法上之預備，乃指行為人為實現其犯意，在著手實行犯罪行為前，所為之
    準備行為而言。本件被告基於放火燒燬住宅之故意，將汽油潑灑於被害人乙○○
    住宅多處，並作出點燃打火機動作多次，其潑灑之汽油，復可隨時引燃，客觀上
    應已具備燒燬住宅之危險之可能性，亦即已顯現「放火」構成事實之危險，自已
    達於著手放火之實行，應非僅止於放火之預備階段，故公訴意旨認應依刑法第一
    百七十三條第四項之預備放火燒燬現供人使用之住宅罪處斷，尚有未洽，起訴法
    條應予變更。爰審酌被告素行良好，曾受僱於告訴人乙○○多年，因與乙○○有
    感情糾紛，一時無法獲得適當舒解，致走上極端，誤罹重典，鑄成大錯，及其犯
    罪之動機、目的、放火所使用之手段，及其行為若生放火結果，後果將不堪設想
    ，所生危險甚鉅，暨其犯後猶嬌飾其詞，態度不佳等一切情狀，量處如主文所示
    之刑，以資懲儆。扣案裝有汽油之保特瓶一瓶及打火機一只，係被告所有，已經
    其供承在案，且用供其放火犯罪所用之物，已如前述，應依刑法第三十八條第一
    項第二款之規定，宣告沒收之。至扣案之菸蒂一個，並非違禁物，被告亦否認為
    其所有，復無證據證明係被告所有，用供犯罪預備或犯罪所用之物，爰不另為沒
    收之諭知。
三、公訴意旨另以被告前開以磚塊及拳頭打破鋁門玻璃，無故侵入告訴人乙○○住處
    ，涉有刑法第三百零六條之無故侵入住居罪嫌及第三百五十四條之毀棄損壞罪嫌
    等語，惟查該二罪依同法第三百零八條第一項及第三百五十七條之規定，均須告
    訴乃論，此部分既業據告訴人乙○○於本院審理中撤回告訴（見本院八十九年四
    月二十五日審判筆錄），本應依刑事訴訟法第三百零三條第三款之規定諭知不受
    理判決，惟公訴意旨認此部分與前開有罪部分有牽連犯之裁判上一罪關係，爰不
    另為不受理判決之諭知，附此敘明。
據上論斷，應依刑事訴訟法第二百九十九條第一項前段、第三百條，刑法第一百七十
三條第三項、第一項、第二十六條前段、第三十八條第一項第二款，判決如主文。
本案經檢察官林伯宇到庭執行職務。
中      華      民      國      八十九      年    七    月      六      日
                                        臺灣雲林地方法院刑事第一庭
                                            審判長法官  唐  光  義
                                            法      官  林  秋  火
                                            法      官  廖  國  勝
右正本證明與原本無異。
如不服本判決，應於判決送達後十日內向本院提出上訴狀( 應附繕本 )。
                                            書  記  官  康  正  傳
中      華      民      國      八十九      年    七    月      六      日
刑法第一百七十三條
放火燒燬現供人使用之住宅或現有人所在之建築物、礦坑、火車、電車或其他供水、
陸、空公眾運輸之舟、車、航空機者，處無期徒刑或七年以上有期徒刑。
失火燒燬前項之物者，處一年以下有期徒刑拘役或五百元以下罰金。
第一項之未遂犯，罰之。
預備犯第一項之罪者，處一年以下有期徒刑、拘役或三百元以下罰金。


司法院資訊處製作；財團法人民間司法改革基金會備份。
